臺灣臺北地方法院民事判決　　　　　　　94年度訴字第2422號
原　　　告　　甲○○
兼訴訟代理人　乙○○
被　　　告　　丙○○
　　　　　　　　　　　）樓
上列當事人間請求遷讓房屋事件，本院於民國94年12月22日辯論
終結，判決如下：
    主  文
被告應將門牌號碼臺北市○○區○○路二三二號頂樓屋頂突出物
如附圖所示Ａ、Ｂ部分騰空返還予原告及其他共有人。
本判決第一項之履行期間為陸個月。
訴訟費用由被告負擔。
本判決第一項於原告以新臺幣壹拾柒萬元供擔保後，得假執行。
但被告如以新臺幣伍拾壹萬元為原告供擔保，得免為假執行。
    事實及理由
一、原告主張：被告於民國70年起即占用門牌號碼臺北市○○區
    ○○路232 號鑽石大樓頂樓屋頂突出物之公共設施建物（下
    稱系爭建物），惟系爭建物屬該棟大樓公用部分，原告屢經
    催告被告返還，均遭置之不理，為此爰依所有物返還請求權
    ，請求被告返還無權占有之房屋。並聲明：被告應將門牌號
    碼臺北市○○區○○路232 號屋頂突出物如附圖所示Ａ、Ｂ
    部分騰空返還予原告及其他共有人，並願供擔保請准宣告假
    執行。
二、被告辯稱：被告自70年起即按月支付租金，占有使用系爭建
    物之部分面積，賃屋居住，被告占有使用系爭建物，仍基於
    租賃關係。又被告支付租金予大樓管理人，依公寓大廈管理
    條例第3 條第10款之規定，其租賃關係之效力，及於全體區
    分所有權人等語置辯，並聲明：駁回原告之訴，如受不利判
    決，願供擔保請准宣告免為假執行。
三、原告主張系爭建物為該大樓之公共設施，被告現占用系爭建
    物如附圖所示Ａ、Ｂ部分範圍一節，為被告所不爭執，且有
    原告所提出之臺北市○○區○○段1 小段1213建號地籍資料
    查詢、屋頂突出壹層平面圖、建物所有權狀、建築改良物所
    有權狀等件影本為證，且經本院勘驗屬實，並經臺北市建成
    地政事務所測繪如附圖之複丈成果圖在卷，自足信為實在。
四、原告主張被告係無權占有，應將該建物返還予原告及共有人
    一節，為被告所否認，並以前開情詞置辯，是本件主要爭點
    在於被告有無占有之權源。經查：關於被告辯稱其係基於租
    賃關係占有系爭房屋，為有權占有一節，已為原告所否認。
    被告雖提出收據證明，然查，被告所提出之者為鑽石大廈管
    理委員會所出具之管理費收據（本院卷第37至39頁），而證
    人林本立亦證稱：「我沒有聽過他（被告）有向管委會租房
    屋，管委會的帳是我在記的，我是管委會的會計」等語，是
    依被告所提出之文件，仍無從證明被告對系爭建物有合法占
    有之權源。
五、按所有人對於無權占有或侵奪其所有物者，得請求返還之。
    又各共有人對於第三人，得就共有物之全部，為本於所有權
    之請求，但回復共有物之請求，僅得為共有人全體之利益為
    之，民法第767 條前段、第821 條定有明文。查，系爭建物
    係屬臺北市○○路232 號大樓之公共設施，為該大樓之共用
    部分，有原告所提出之地籍資料查詢可查，依民法第799 條
    規定，推定為大樓各區分所有人所共有。系爭建物既屬大樓
    全體區分所有人之共有部分，依民法第818 、819 、820 條
    之規定，各區分所有人得按其應有部分，對系爭建物全部，
    有使用、收益之權，其處分、變更、及設定負擔，亦應得各
    區分所有權人全體之同意，並由共有人共同管理之。其使用
    ，應按本來的之用法使用，未經各區分所有人之協議，不得
    供特定人作特定之利用；他人對於系爭建物之特定部分占用
    收益，亦須徵得區分所有權人全體之同意，如未經區分所有
    人之同意，而就系爭建物之全部或一部任意占有收益，區分
    所有權人自得本於所有權請求返還。依前所述，本件被告不
    能證明其租約之存在，縱使該租約確屬實在，依前開說明，
    在未經全體區分所有權人同意前，亦不得由一區分所有權人
    或管理人自行將共有物之全部或特定部分出租予他人使用，
    否則該租約對全體區分所有權人仍不生效力。本件被告既為
    無權占有，而原告對系爭建物有共有之權利，自得本於所有
    物返還請求權，為全體共有人之利益，請求被告將該占有之
    建物返還予原告及其他共有人。
六、綜上所述，原告基於共有人之地位，依民法第767 條之規定
    ，請求被告將無權占有如附圖Ａ、Ｂ部分返還原告及其他共
    有人，為有理由，應予准許。
七、兩造均陳明願供擔保以代釋明，聲請宣告假執行或免為假執
    行，經核合於法律規定，爰分別酌定相當之擔保金額宣告之
    。
八、本件因被告居住該處已久，如欲命其騰空並將之返還原告及
    共有人，並非立即可完成，爰酌定其履行期間為6 個月。
九、據上論結，原告之訴為有理由，依民事訴訟法第78條、第
    390 條第2 項、第392 條第2 項、第396 條第1 項，判決如
    主文。
中　　華　　民　　國　　94　　年　　12　　月　　29　　日
                          民事第二庭法官  蔡政哲
上為正本係照原本作成。
如對本判決不服，應於送達後20日內，向本院提出上訴狀。
中　　華　　民　　國　　94　　年　　12　　月　　29　　日
                                  書記官  柯月英
